臺灣高等法院民事判決　　　　　　　　 95年度上易字第775號
上　訴　人　晟泰建設股份有限公司
法定代理人　丙○○
訴訟代理人　陳佳瑤律師
　　　　　　陳筱屏律師
　　　　　　謝宜雯律師
　　　　　　鄭凱鴻律師
　　　　　　乙○○
被上訴人　　甲○○
上列當事人間給付價金事件，上訴人對於中華民國95年 7月31日
臺灣臺北地方法院93年度訴字第1380號第一審判決提起上訴，經
本院於96年2月14日言詞辯論終結，判決如下：
    主  文
原判決除確定部分外廢棄。
上廢棄部分，被上訴人在第一審之訴及假執行之聲請均駁回。
第一（除確定部分外）、二審訴訟費用由被上訴人負擔。
    事實及理由
一、被上訴人未於言詞辯論期日到場，經核並無民事訴訟法第三
    百八十六條所列各款情事，爰依上訴人之聲請，由其一造辯
    論而為判決。
二、被上訴人主張：被上訴人於民國（下同）91年8月25日向上
    訴人購買上訴人所興建坐落台北市○○區○○街40號6樓之1
    建物及其基地（含編號11號之車位，下稱系爭建物），92年
    5月間，系爭建物室內客廳地板發生明顯之潮滲現象，經委
    請重耀建築師事務所技師現場鑑定，證實係內部水管損害，
    但上訴人否認，僅稱願意更換受潮之地板，而拒絕其他之修
    繕及賠償，被上訴人不得已自行修繕，支出費用新臺幣（下
    同）277, 000元，被上訴人已於92年10月27日以存證信函催
    告上訴人給付，上訴人仍置之不理，被上訴人既受有物之瑕
    疵損害，自得以修復所需之金額為減少價金之請求額等情，
    爰依民法第三百五十九條規定，求為命上訴人如數給付並加
    計自92年10月28日起至清償日止，按5%計算之利息之判決（
    原審就其中223,000元及自92年11月1日起算之法定遲延利息
    部分，為上訴人敗訴之判決，並駁回被上訴人其餘修繕費用
    之請求，上訴人就其敗訴部分聲明不服，被上訴人則未聲明
    不服；被上訴人另以其所購買之車位有瑕疵主張解除契約返
    還價金150萬元本息部分，亦經原審判決駁回，被上訴人亦
    未聲明不服）
三、上訴人則以：否認系爭建物有內部水管損害情事，即使木質
    地板受潮並不能證明就是水管漏水，而且該位置樓層下方之
    建物並無水管漏水之情況，不能因為被上訴人主觀上之認知
    ，就認為有瑕疵，也不能找個建築師就認定是上訴人的責任
    ；上訴人有願意售後服務而協助維修，但被上訴人要求整間
    裝潢，上訴人無法接受。系爭建物既無瑕疵，被上訴人就不
    能主張瑕疵擔保請求，則被上訴人請求減少價金應無理由等
    語，資為抗辯。並上訴聲明：原判決不利上訴人部分廢棄；
    上廢棄部分，被上訴人在第一審之訴及假執行之聲請均駁回
    。
四、被上訴人主張其於91年08月25日向上訴人購買上訴人所興建
    之系爭建物，92年5 月間，系爭建物室內客廳地板發生明顯
    之潮滲現象，經委請重耀建築師事務所技師現場鑑定，證實
    係內部水管損害，經其自行修繕共支出277, 000元之事實，
    業據提出不動產買賣契約書、存證信函、書函、報價單、現
    場照片等件為證，上訴人就買賣系爭建物之事實並不爭執，
    惟否認其所交付之系爭建物有瑕疵，並以上述情詞置辯。故
    本件兩造爭執之要點在於：系爭建物室內客廳地板發生明顯
    之潮滲現象是否為內部水管損害所致？上訴人是否應負瑕疵
    擔保責任？被上訴人可否請求減少價金？茲分述如下。
五、系爭建物室內客廳地板發生明顯之潮滲現象是否為內部水管
    損害所致？
  (一)按「當事人主張有利於己之事實者，就其事實有舉證之責任
    」，民事訴訟法第277條第1項定有明文。被上訴人主張系爭
    建物室內客廳地板發生明顯之潮滲現象，係內部水管損害所
    致云云，自應就此有利於己之事實負舉證之責任。
  (二)查被上訴人雖提出李重耀建築師出具之現場履勘證明及勘驗
    補充報告書為證，惟為上訴人所否認。經查李重耀建築師係
    受被上訴人單方委任，所出具之文書，其是否有偏頗之虞，
    已堪質疑；且查，被上訴人所提之「重耀建築師現場履勘證
    明」，係兩張照片，僅於下方記載：「查木地板受潮係因給
    水管漏水所致」，並未說明拍攝照片之日期、地點、到現場
    履勘者之資格、現場履勘之範圍、經過及做成判斷所憑之依
    據，自不能用以證明本件客廳地板受潮之原因，更不能證明
    地板受潮係可歸責於上訴人。再查，依被上訴人所提出之「
    勘驗補充報告書」之記載，該報告書係於93年 7月15日始出
    具，距離該「報告書」記載之勘驗日期即92年 7月24日，已
    間隔將近一年之久，況且，該「勘驗補充報告書」之勘驗內
    容與結果記載「…經將受損的木質地板為部分取樣，該木質
    確受有水份浸蝕情事，…此客廳並無任何水源出水處，及無
    緊臨室外窗戶，…就該損害發生情事來看，並非偶而受潮所
    致，應當是長期受有潮滲現象，因此本案經勘驗後應可以推
    定，勘驗標的物之客廳地板係因內部給水管漏水所致之損害
    。」顯見其勘驗並未鑿開地板、檢視管路，亦未指明是何處
    之給水管漏水，而木質地板發生潮滲現象之原因甚多，僅憑
    木質地板之受損情形推論原因，自不足做為有利被上訴人之
    證據。
  (三)再參以系爭建物於90年間完工，管線均為新管線，系爭建物
    管路並無經過浴室門口，有建物平面圖（見原審卷第89至91
    頁）在卷可稽，應無所謂「因內部給水管漏水造成損害」之
    理；且查，若確實係內部給水管漏水所致，則在水管日夜不
    斷漏水，水源不斷源源冒出的情況下，木質地板受潮變色的
    面積勢必迅速擴大，向各處蔓延，豈可能經過數個月，卻僅
    有浴室前方約一坪大小面積之地板受潮之理？而樓下住戶之
    天花板卻無滲水、漏水之理？況木質地板雖上有透明漆，惟
    木質地板均係組裝而成，其間均有細縫，且木質地板並不能
    防水，甚至能吸水，職故，有水不慎灑落木質地板時，應即
    馬上擦拭乾淨，清潔木質地板時，亦只能用沾濕抹布扭乾擦
    拭，不能濕拖，否則地板極易受潮，此均為眾所皆知之常識
    ，上訴人於91年10月交屋（空屋），依建物平面圖及照片所
    示，被上訴人業已自行改建浴室位置，浴室門改以拉廉代替
    ，且未於浴室門前鋪設地毯，迄92年 5月止，被上訴人已使
    用系爭建物長達七個月之久，受潮之地板即位於浴室門前，
    面積僅有約一坪左右大小，該處既無管路通過，樓下住戶天
    花板並無漏水、滲水情形，被上訴人所提出之漏水修繕工程
    報價單中亦無內部給水管修補之項目，足見本件地板受潮係
    因被上訴人自行改建、裝潢及不當使用所造成之結果。
  (四)綜上，被上訴人既未舉證證明系爭建物內部何處之給水管漏
    水，則其主張系爭建物室內客廳地板發生潮滲現象為建物內
    部水管損害所致云云，並無可採。
六、上訴人是否應負瑕疵擔保責任？被上訴人可否請求減少價金
    ？
  (一)按民法第354 條規定：「物之出賣人對於買受人，應擔保其
    物依第373 條之規定危險移轉於買受人時無滅失或減少其價
    值之瑕疵，亦無滅失或減少其通常效用或契約預定效用之瑕
    疵。但減少之程度，無關重要者，不得視為瑕疵。出賣人並
    應擔保其物於危險移轉時，具有其所保證之品質。」第 359
    條規定：「買賣因物有瑕疵，而出賣人依前五條之規定，應
    負擔保之責者，買受人得解除其契約或請求減少其價金。但
    依情形，解除契約顯失公平者，買受人僅得請求減少價金。
    」
  (二)查系爭建物於90年2月5日建築完成，有建物所有權狀可稽，
    被上訴人主張於91年 8月25日向上訴人購買系爭建物，至92
    年 5月間即購屋後約九個月始發生客廳地板潮滲現象等語，
    足證上訴人交付系爭建物予被上訴人時，客廳地板並無潮滲
    現象，故系爭建物於上訴人交付時並無減少其價值之瑕疵，
    亦無減少其通常效用或契約預定效用之瑕疵存在。而被上訴
    人於受領系爭建物後，自行改建浴室位置，浴室門改以拉廉
    代替，復因不當使用而造成浴室門口前方地板發生潮滲現象
    ，已如前述，故該地板因潮滲所生之損害，顯非可歸責於上
    訴人之原因所致，上訴人辯稱依民法第 354條規定，其不應
    負瑕疵擔保責任等語，應可採信。則被上訴人以上訴人出賣
    之系爭建物有瑕疵而請求減少價金，即屬無據。
七、綜上所述，被上訴人依民法第三百五十九條規定，請求上訴
    人給付277,000元及自92年11月1日起至清償日止，按5%計算
    之利息為無理由，不應准許。其假執行之聲請亦失所附麗，
    應併予駁回。原審就此部分判命上訴人給付，並為假執行之
    宣告，自有未洽。上訴意旨指摘原判決此部分不當，求予廢
    棄改判，為有理由。自應由本院予以廢棄改判如主文第二項
    所示。
八、本件判決之基礎已臻明確，兩造其餘攻擊防禦方法及主張舉
    證，於判決結果不生影響，無一一審究之必要，附此敘明。
九、據上論結，本件上訴為有理由，爰判決如主文。
中　　華　　民　　國　　96　　年　　3 　　月　　7 　　日
                    民事第十二庭
                        審判長法　官　張宗權
　　　　　　　　　　　　　　  法　官　王麗莉
  　　　　　　　　　　　　　　法　官　蕭艿菁
正本係照原本作成。
不得上訴。
中　　華　　民　　國　　96　　年　　3 　　月　　7 　　日
　　　　　　　　　　　　　　　書記官　王秀雲
